臺灣高等法院臺中分院刑事判決
111年度上訴字第1344號
上  訴  人  臺灣彰化地方檢察署檢察官
被      告  汪文村


              （現另案於法務部○○○○○○○○○執行中）
指定辯護人  本院公設辯護人郭博益
上列上訴人因被告違反毒品危害防制條例案件，不服臺灣彰化地
方法院110年度訴字第971號中華民國111年4月22日第一審判決（
起訴案號：臺灣彰化地方檢察署110年度偵字第12111、12112、1
2214、12215號），提起上訴，本院判決如下：
    主  文
上訴駁回。
    犯罪事實及理由
一、本案經本院審理結果，認第一審判決判處被告汪文村有罪部
    分之認事、用法及量刑均無違誤或不當，另諭知被告汪文村
    無罪部分，亦無不合，均應予維持，並引用第一審判決書記
    載之事實、證據及理由（如附件）。
二、檢察官上訴意旨略以：㈠起訴書附表編號1即販賣第二級毒品
    予林凱玲部分，證人林凱玲於警偵均證述在幼稚園向被告汪
    文村購買新臺幣（下同）500元甲基安非他命等語，且有通
    訊監察譯文可證，而證人林凱玲於原審審理作證時，雖偶爾
    有答非所問情形，理解能力似較弱，但對於有在幼稚園和被
    告交易500元甲基安非他命乙情，證述一致，且對於係持男
    友的電話與被告聯繫一節，記憶鮮明，足見證人林凱玲證稱
    有在起訴書附表編號1所示時、地向被告購買甲基安非他命5
    00元，堪以採信；反觀被告就其有否販賣第二級毒品予林凱
    玲一節，前後辯解反覆，乃卸責之詞，原審判處轉讓禁藥罪
    ，稍嫌速斷。㈡起訴書附表編號2即販賣第二級毒品予陳昶妃
    部分，證人陳昶妃對於有在110年6月18日以電話連絡後，先
    前往被告住處交付1000元委託被告拿安非他命，嗣於同日約
    17時許再至被告住處取走安非他命1包等情，於警偵證述一
    致，且有通訊監察譯文可證。證人陳昶妃固證稱是委託被告
    購買毒品，然證人陳昶妃並不知道被告的毒品來源為何人，
    伊只能向被告購毒，堪認應是證人陳昶妃向被告購買甲基安
    非他命。況被告就有無販賣第二級毒品予陳昶妃一節，歷次
    辯解反覆，難以採信。而原審以陳昶妃的陳述與客觀通聯記
    錄、車行紀錄不相符合，即認證人陳昶妃之證述有瑕疵，稍
    嫌速斷。㈢起訴書附表編號3即幫助吳義芳施用甲基安非他命
    部分，被告於偵審皆否認犯行，且提供住處幫助他人施用毒
    品，助長毒品散布，原審僅量處有期徒刑3月，難認妥適。㈣
    爰提起上訴，請撤銷原判決，更為適當合法之判決。
三、原審經審理結果，就起訴書附表編號1即110年5月24日部分
    ，認為不能證明被告販賣甲基安非他命，改認被告所為係犯
    藥事法第83條第1項之轉讓禁藥罪，判處有期徒刑4月；就起
    訴書附表編號3即110年8月22日幫助吳義芳施用甲基安非他
    命部分，認係犯刑法第30條第1項前段、毒品危害防制條例
    第10條第2項之幫助施用第二級毒品罪，量處有期徒刑3月，
    如易科罰金，以1千元折算1日；另就起訴書附表編號2即110
    年6月18日部分，認為不能證明被告此部分犯行，因而諭知
    無罪，均已詳細說明其採證認事、量刑之理由，所為論斷，
    亦俱有卷證資料可資覆按。又證據之取捨及證據之證明力如
    何，由事實審法院依其調查證據所得心證，本其確信自由判
    斷，茍不違反經驗法則或論理法則，即難遽指違法。
四、檢察官雖執前詞提起上訴。惟查：
  ㈠起訴書附表編號1即110年5月24日部分：
　⒈原審經合法調查後，已說明依憑被告之供述、證人林凱玲所
    證內容反覆不一且精神狀況不佳、被告與證人林凱玲之生活
    經濟狀況、卷附監聽譯文等，參互研斷，本於調查所得心證
    定其取捨，而認定被告於110年5月24日係轉讓甲基安非他命
    予證人林凱玲，並非販賣毒品之論據，經核原判決俱憑卷內
    資料逐一說明、指駁，並未違證據及經驗法則，自無不合。
    再者，本院審酌：證人林凱玲於警詢、偵查所證於110年5月
    24日在諾貝爾幼稚園向汪文村購買500元安非他命等節固無
    太大歧異，但其證言本質上仍屬單一證詞，尚難僅以其前後
    證述互為補強，或逕認所言屬實，猶須有其他證據補強佐證
    其證言，始得據以認定被告之犯行。參諸證人林凱玲於原審
    審理中，面對檢察官主詰問時，先證稱：110年5月24日傍晚
    是約在娃娃機店前面買毒品，並不是去諾貝爾幼稚園交易，
    至於曾經在幼稚園前交易的，是某一天早上發生的事情等語
    （見原審卷第406、410頁）；迨辯護人反詰問時，證人林凱
    玲又改稱：110年5月24日這一次沒有買賣毒品，我去汪文村
    家住三天而已，我已經到他家門口了，怎麼可能交易再去別
    的地方，我去他家住三天，結果他跟我說他要去打麻將，他
    說他打麻將都不曾贏過，我跟他說，我開金口說「你現在去
    一定會贏2000元....」等語（見原審卷第411頁）。可見證
    人林凱玲於原審行交互詰問時，對於與關鍵案情之重要提問
    ，會順應問題而變換陳述內容，有迎合詰問者之傾向，且對
    於生活事件無法精確記憶細節，則證人林凱玲在短暫時間內
    面對輪番詢問時，就重覆之問題，顯有前後不同之回答，其
    智識、精神狀況能否正確理解相關問題或完整描述事件，已
    有可疑，故而實難僅憑證人林凱玲之證述內容，逕認被告有
    公訴意旨所指附表編號1即110年5月24日之販賣第二級毒品
    犯行。況觀諸被告與證人林凱玲於110年5月24日19時03分53
    秒起之通訊監察譯文，其2人最後係相約在被告家裡，並非
    幼稚園，且同日19時22分19秒之通訊監察譯文亦顯示證人林
    凱玲打給被告稱：「下來開門、下來開門。」，足見證人林
    凱玲於警偵所述在幼稚園買賣毒品等語，核與客觀事證之通
    訊監察譯文不符，難以憑採，而被告始終否認有販賣毒品行
    為，於原審陳稱：我承認轉讓給林凱玲，地點在我家樓下等
    語，則與監聽譯文所示內容吻合，故此部分只能認定110年5
    月24日被告有轉讓甲基安非他命予證人林凱玲，起訴之販賣
    事實，應變更為轉讓事實。
　⒉基上，證人林凱玲在警偵說「幼稚園前交易」，與原審審理
    檢察官主詰問時所稱「去娃娃機店前面交易」，已經不同，
    嗣又改稱當天沒有買賣毒品等語，則證人林凱玲顛顛倒倒之
    陳述，並不能證明檢察官所起訴之「幼稚園前交易」待證事
    實，公訴意旨及上訴理由徒以證人林凱玲於警偵之證詞，遽
    認被告110年5月24日是毒品交易，容有可疑。
　⒊綜上，本案依卷內證據資料，尚不能證明被告有此部分販賣
    毒品犯行，從而，原審敘明為被告轉讓禁藥罪之理由，並變
    更起訴法條，尚無違誤。而檢察官所引上訴理由，業據原審
    論述甚詳，其上訴並未提出適合證明販賣甲基安非他命事實
    之積極證據，自不足以動搖原判決之基礎。
　㈡起訴書附表編號3即110年8月22日部分：
　　檢察官固認此部分量刑過輕而提起上訴。然：按刑罰之量定
    ，屬法院自由裁量之職權行使，應審酌刑法第57條所列各款
    事由及一切情狀，為酌量輕重之標準，並非漫無限制；量刑
    輕重係屬事實審法院得依職權自由裁量之事項，苟已斟酌刑
    法第57條各款所列情狀而未逾越法定刑度，不得遽指為違法
    ；且在同一犯罪事實與情節，如別無其他加重或減輕之原因
    ，下級審量定之刑，亦無過重或失輕之不當情形，則上級審
    法院對下級審法院之職權行使，原則上應予尊重（最高法院
    72年台上字第6696號、75年台上字第7033號、85年度台上字
    第2446號裁判要旨參照）。本院參酌原審於本案此部分量刑
    時，業已針對被告無視政府反毒政策及宣導，欠缺法治觀念
    ，提供自家讓吸毒朋友群聚，助長朋友施用毒品惡習，有戕
    害國人身體健康及危害社會安全之虞，復考量被告依賴吸毒
    朋友給予一點接濟，並非無辜之人，其犯罪之動機、目的、
    手段、犯後態度、智識程度、家庭經濟狀況等刑法第57條各
    款所列情狀充分審酌，並據以為刑之量定，且敘明理由，既
    未逾越法定範圍，又無濫用其職權而有違比例原則、罪刑相
    當原則之情況，其所為量刑難謂有何不當或違法，且無輕重
    失衡情形，核屬妥適。是檢察官上訴指摘原審就此部分量刑
    有所疏漏，請求從重量刑等語，尚無可採。
　㈢起訴書附表編號2即110年6月18日部分：
　⒈按事實之認定，應憑證據，如未能發現相當證據，或證據不
    足以證明，自不能以推測或擬制之方法為裁判基礎；認定犯
    罪事實所憑之證據，雖不以直接證據為限，間接證據亦包括
    在內，然無論直接或間接證據，其為訴訟上之證明，須於通
    常一般之人均不致於有所懷疑，而得確信其為真實之程度者
    ，始得據之為有罪之認定，倘其證明尚未達到此一程度，而
    有合理之懷疑存在時，即無從為有罪之認定；又認定不利於
    被告之事實，須依積極證據，茍積極證據不足為不利於被告
    事實之認定時，即應為有利於被告之認定，更不必有何有利
    之證據。
　⒉原判決已審酌卷內相關資料，並詳為說明其調查證據之心證
    及取捨理由，認檢察官所舉之證據及卷內所有直接或間接證
    據，僅足以認定證人陳昶妃於110年6月18日14時29分45秒起
    以姐姐陳麗娟手機與被告通完電話後，曾與姐姐相偕騎乘機
    車由彰化縣大村鄉往南行駛，前往被告位於彰化縣員林市民
    生路之住家二樓，約停留20分鐘後，隨即騎機車返回大村（
    見原審卷第148-2頁），嗣於110年6月18日15時24分50秒起
    ，證人陳昶妃在大村以公共電話打給在員林之被告，且依陳
    昶妃之機車行車紀錄，當日並未再回到員林等情，然尚未達
    於通常一般之人均無合理懷疑，而可得確信被告有起訴書附
    表編號2所指之毒品危害防制條例第4條第2項販賣第二級毒
    品犯行，本於無罪推定原則，為被告此部分無罪之諭知，原
    審所為之證據取捨及論斷，核無違背客觀經驗法則及論理法
    則，並無不合。
　⒊而檢察官上訴並未提出足以認定被告有起訴書附表編號2所指
    罪嫌之積極具體新事證，充其量僅再度就證人陳昶妃曾證稱
    於110年6月18日15時26分以電話與被告連絡後，先前往被告
    住處交付1000元給被告委託拿安非他命，嗣於同日約17時許
    再度前往被告住處取走安非他命1包等節予以質疑而已，而
    原判決既已詳細說明本案無從認定被告有販賣第二級毒品之
    理由（見原判決第18至28頁），其採證認事並無明顯瑕疵可
    指。
　⒋又按販賣毒品案件，購毒者所稱向某人買受毒品之指證，不
    得作為有罪判決之唯一證據，仍須調查其他必要之證據，以
    察其是否與事實相符。良以購毒者供出毒品來源，因而查獲
    其他正犯或共犯者，法律規定得減輕或免除其刑，其有為邀
    輕典而為不實陳述之可能，是購毒者供述之憑信性本不及於
    一般人，則其所證向某人購買毒品之供述，必須有補強證據
    ，以擔保其供述之真實性。而所謂補強證據，係指除購毒者
    之指證外，其他足以證明其關於毒品交易供述真實性之別一
    證據而言，且必須與毒品交易之供述具有相當程度之關聯性
    ，足以使一般人對其供述無合理之懷疑存在，而得確信其為
    真實者，始足當之（最高法院101年度台上字第3215、5069
    號、103年度台上字第3441號裁判意旨參照）。
　⒌證人陳昶妃雖曾證稱以電話與被告於110年6月18日15時26分
    連絡後，先至被告住處交付1000元委託被告買安非他命，於
    同日17時許再度前往被告住處取走安非他命1包等語，惟觀
    諸證人陳昶妃於原審審理到庭作證時，一開始就證述「（檢
    察官問：提示偵12112卷第229-244頁陳昶妃筆錄，你先前說
    你是想拿錢放在汪文村那邊，請他幫你買二級毒品甲基安非
    他命？）對，我就剛好前一天有領錢，我錢拿去就放著。（
    檢察官問：是這通電話掛掉後去找汪文村嗎？）好像隔天。
    （檢察官問：警察有問是否交易成功，你說6月18日下午3點
    26分後，你去民生路187號，拿1000元請他幫你買毒品？）
    對，我前一天領錢，隔天去找他。」「我錢放著，那裡有人
    我就走了。（檢察官問：汪文村後來是否有拿毒品給你？）
    沒有，他打電話叫我過去，我在那邊吃完就走了，因為那邊
    有其他人在，我只是因為工作很累，想吃一些。（檢察官問
    ：汪文村是否有幫你拿到毒品？）我不曉得。後來他打電話
    叫我過去，東西就在桌上，我就在那邊吃。（檢察官問：剛
    才不是說人很多你就走了？）不是，是頭一回三點多去的時
    候人很多，他打電話給我叫我晚點再去，我五點時再去的，
    東西就放在桌上，我吸完就走了。（檢察官問：你吃的時候
    現場有誰在，幾個人？）兩個人，汪文村跟另一個我不認識
    的人，吳義芳也在，我們在一起時，吳義芳也常去家裡。」
    （檢察官問：另一位被告黃秉逸是否有在場？）(指認在庭
    的吳義芳、黃秉逸)3點在場者有吳義芳、黃秉逸，5點再去
    就只有汪文村自己在家等語（見原審卷第364至366頁），可
    知證人陳昶妃是隔天（19日）才回去找被告，而此亦與證人
    陳昶妃之000-000號機車於110年6月19日上午至員林之行車
    軌跡相符（見原審卷第148-2至148-3頁），至證人陳昶妃所
    稱於110年6月18日17時許再度前往被告住處取走安非他命1
    包乙節，則存有與客觀通聯記錄、行車軌跡不合之瑕疵，且
    其審理之證詞與警偵證述內容顯有扞格，則證人陳昶妃之證
    述是否屬實，能否盡信，已非無疑。另檢察官上訴書固稱不
    排除證人陳昶妃有以他法前往被告住處，或是騎車路線未行
    經有路口監視器致無完整錄影畫面之可能，乃屬臆測之詞，
    難以憑採。再者，縱證人陳昶妃所稱有在被告住處施用甲基
    安非他命乙節屬實，惟被告住處乃供吸毒朋友群聚之處，桌
    上之毒品究竟係何人提供，亦不能確定，自無從認定被告有
    此部分販賣第二級毒品予證人陳昶妃之犯行。
　⒍上訴書雖謂不能因證人陳昶妃之陳述有部分前後不符，即認
    全部不可採信。然考量證人陳昶妃於本案之身份乃涉嫌購買
    毒品者，伊供出毒品來源可獲減輕或免除其刑之優惠，則證
    人陳昶妃所為不利於被告之指證，顯然需要更多補強證據佐
    證，以擔保其憑信性，始得予以認定。而證人陳昶妃歷次所
    為證述既有前述瑕疵，復與客觀證據之通聯記錄、行車軌跡
    相異，且本案並無被告經手、持有本案相關毒品之證據足供
    審認，自難僅憑證人陳昶妃存在利害衝突並具瑕疵可指之指
    證，逕為被告販賣第二級毒品甲基安非他命之認定。
　⒎依舉證分配之法則，對於被告之成罪事項，應由檢察官負舉
    證義務，檢察官無法舉證使本院產生無合理懷疑之確信心證
    ，縱被告所辯不足完全採信，亦不得因此反面推論被告之罪
    行成立，致違刑事舉證分配之法則；且本院在得依或應依職
    權調查證據之範圍內，復查無其他積極證據足以證明被告確
    有公訴意旨所指之此部分犯行，基於「罪證有疑，利於被告
    」之刑事訴訟原則，因認被告之犯罪尚屬不能證明，自應為
    被告無罪之諭知。原審敘明為被告此部分無罪諭知之理由，
    並無違誤，應予維持。
  ㈣綜上所述，檢察官上訴意旨所為之各節指摘，均無法動搖原
    判決之基礎，其上訴核無理由，應予駁回。　
據上論斷，應依刑事訴訟法第368條，判決如主文。
本案經檢察官陳詠薇提起公訴，檢察官陳昭蓉提起上訴，檢察官
張慧瓊到庭執行職務。
中    華    民    國    111   年    8     月    18    日
　　　    刑事第五庭　　審判長法　官　鄭　永　玉
　　　　　　　　　　　　　　　法　官　許　文　碩
　　　　　　　　　　　　　　　法　官　周　莉　菁
以上正本證明與原本無異。
除幫助施用第二級毒品罪不得上訴外，其餘得上訴。
如不服本判決得上訴部分應於收受送達後20日內向本院提出上訴
書狀，其未敘述上訴之理由者，並得於提起上訴後20日內向本院
補提理由書（均須按他造當事人之人數附繕本）「切勿逕送上級
法院」。因疫情而遲誤不變期間，得向法院聲請回復原狀。
                              書記官  王  朔  姿 
　　　　　　　　　　　　　　　
中　　華　　民　　國　　111 　年　　8 　　月　　18　　日